臺灣高等法院臺中分院刑事裁定　　　　　96年度聲再字第11號
再審聲請人　甲○○
 　　　　　　　　　（現另案強制戒治中）
上列聲請人因毒品危害防制條例案件，對於本院95年度毒抗字第
835號中華民國95年11月27日第二審確定裁定（原審案號：臺灣
臺中地方法院95年度毒聲字第1313號），聲請重新審理，本院裁
定如下：
    主  文
再審之聲請駁回。
    理  由
一、本件聲請意旨略以：要判定受觀察、勒戒人有無繼續施用毒
    品傾向，應依據法務部函令全國各勒戒處所之有無繼續施用
    毒品傾向評估標準評分說明手冊之評分標準，即總分60以
    上判定為有繼續施用毒品傾向；總分50分以下判定為無繼
    續施用毒品傾向；總分51分至59分由判定者再作整體評估
    後判定，若判定為有繼續施用毒品傾向者，需加註理由。從
    而聲請人即被告甲○○（下稱聲請人）經觀察、勒戒後，評
    估所得之總分共計僅50分，雖有戒斷症狀，但該症狀本為施
    用1級毒品者在戒斷過程中會發生，若無戒斷症狀何需勒戒
    ？是聲請人自應被判定為無繼續施用毒品傾向而依法釋放，
    為此依毒品危害防制條例第20條之1第1項之規定，聲請重新
    審理云云。
二、按「觀察、勒戒及強制戒治之裁定確定後，有下列情形之一
    ，認為應不施以觀察、勒戒或強制戒治者，受觀察、勒戒或
    強制戒治處分之人，或其法定代理人、配偶，或檢察官得以
    書狀敘述理由，聲請原裁定確定法院重新審理：一、適用法
    規顯有錯誤，並足以影響裁定之結果者。二、原裁定所憑之
    證物已證明為偽造或變造者。三、原裁定所憑之證言、鑑定
    或通譯已證明其為虛偽者。四、參與原裁定之法官，或參與
    聲請之檢察官，因該案件犯職務上之罪，已經證明者。五、
    因發現確實之新證據足認受觀察、勒戒或強制戒治處分之人
    ，應不施以觀察、勒戒或強制戒治者。六、受觀察、勒戒或
    強制戒治處分之人，已證明其係被誣告者。」、「法院認為
    無重新審理之理由，或程序不合法者，應以裁定駁回之」毒
    品危害防制條例第20條之1第1項、第4項前段分別定有明文
    。
三、經查：本件聲請人甲○○前因施用第1級毒品案件，經臺灣
    臺中地方法院以95年度毒聲字第1087號裁定送觀察、勒戒後
    ，經評定認有繼續施用毒品傾向，再經該院以95年度毒聲字
    第1313號裁定令入戒治處所施以強制戒治，聲請人不服，提
    起抗告，經本院以95年度毒抗字第835號裁定，於95年11月
    27日駁回抗告確定等情，有臺灣高等法院被告前案紀錄表及
    上開各裁定影本各1份在卷可稽。而原確定裁定即本院95年
    度毒抗字第835號裁定意旨則以：核諸該「臺灣彰化看守所
    附設勒戒處所有無繼續施用毒品傾向評估標準紀錄表」記載
    聲請人就人格特質欄內之「毒品犯罪相關司法紀錄」項計3
    筆，此小項得分0分，「其他犯罪相關紀錄」項計3筆，此小
    項得分0分，經核與聲請人之前案紀錄表相符，人格特質大
    項共得0分；另臨床徵候大項部分，其有「戒斷症狀」，故
    此小項為20分；「多重藥物使用」小項，雖聲請人否認，但
    經檢驗結果，認有多重藥物使用情形，得分為10分；又其有
    「注射使用」，故此小項為10分；其「使用期間」超過1年
    ，此小項得分為10分；「情緒及態度」均良好，此小項為0
    分，合計共50分；另環境相關因素大項得分為0分，合計共
    得50分，因其使用第1級毒品，由吸食至注射，有戒斷不適
    之明顯徵狀，而綜合判斷其有繼續施用毒品傾向，核上開評
    估標準係適用於每位受觀察、勒戒處分人，具有一致性、普
    遍性、客觀性，尤其施用毒品者易於成癮，而聲請人有無戒
    斷症狀，均經專業人員依客觀標準加以評估，則檢察官據以
    聲請裁定令入戒治處所施以強制戒治，自屬有據，原審因之
    裁定聲請人令入戒治處所強制戒治，其期間為6個月以上，
    至無繼續強制戒治之必要為止，但最長不得逾1年，於法並
    無不合等語，裁定駁回聲請人所提之抗告並經確定。聲請人
    雖執前詞謂原確定裁定未依有無繼續施用毒品傾向評估標準
    評分說明手冊之評分標準，將其判定為無繼續施用毒品傾向
    而依法釋放，認原確定裁定適用法規顯有錯誤而聲請本件重
    新審理，惟查關於有無繼續施用毒品傾向之評估標準，依勒
    戒處所評分說明手冊規定，除聲請人上開聲請意旨所提之相
    關標準外，尚有其他規定如下：分數為50分以下，原本應列
    為「無繼續施用毒品傾向」，但綜合評分者，根據臨床實務
    ，有具體事證，認為個案「有繼續施用毒品傾向」者，以綜
    合評分者所評估為準，惟須在「有無繼續施用毒品傾向證明
    書」詳細說明欄載明具體事證。而其中之臨床徵候係依尿液
    檢驗戒斷症狀有無多種藥物使用、有無注射使用、使用期間
    ；行為表現係依有無情緒低落、喧嘩等、社會功能是否良好
    、支持系統等，作為判斷分數之依據。判定者判定人格特質
    、臨床徵候及行為表現合計三項分數，固係供判定者判定「
    有無繼續施用毒品傾向」之審酌標準，但非唯一標準。綜合
    評分者，根據臨床實務，有具體事證，認為個案「有繼續施
    用毒品傾向」者，以綜合評分者所評估為準，此有「有無繼
    續施用毒品傾向」評估標準及評分說明手冊可稽。依上開說
    明，本件勒戒處所綜合評分者，綜合個案臨床實務及具體事
    證，以聲請人使用第1級毒品，由吸食至注射，有戒斷不適
    之明顯徵狀，判定聲請人為「有繼續施用毒品傾向」，尚無
    不合，從而原確定裁定據綜合評分者之判定，認聲請人符合
    毒品危害防制條例第20條第2項後段之規定，維持臺灣臺中
    地方法院95年度毒聲字第1313號裁定聲請人令入戒治處所施
    以強制戒治，駁回聲請人之抗告，亦無違誤。聲請人聲請意
    旨漏列該說明手冊評分標準之部分規定，為割裂之法令援引
    ，顯係對該說明手冊評分標準之相關規定整體適用有所誤解
    ，並非本件原確定裁定有適用法規顯有錯誤之情形，是聲請
    人本件聲請重新審理，為無理由，應予駁回。
四、據上論結，應依毒品危害防制條例第20條之1第4項，裁定如
    主文。
中　　華　　民　　國　　96　　年　　1 　　月　　31　　日
            刑事第九庭    審判長法　官  陳  筱  珮
                                法　官  趙  春  碧
                                法　官  余  仕  明
上列正本證明與原本無異。
不得抗告。
                                書記官　林  玉  惠
中　　華　　民　　國　　96　　年　　2　　月 　  5　 　日
